【裁判字號】    92,訴,10
【裁判日期】    920610
【裁判案由】    侵權行為損害賠償
【裁判全文】
臺灣高等法院民事判決  九十二年度訴字第一○號
    原        告  甲○○
    兼訴訟代理人  丙○○
    被        告  乙○○
    訴訟代理人    古玉蘭
右當事人間因原告提起刑事附帶民事訴訟，請求侵權行為損害賠償事件，經本院刑事
庭移送前來，本院判決如左︰
    主    文
被告應給付原告甲○○新臺幣玖拾柒萬壹仟捌佰伍拾肆元、原告丙○○新臺幣壹佰零
肆萬貳仟捌佰參拾陸元，及均自民國九十二年一月二十九日起至清償日止，按年息百
分之五計算之利息。
原告其餘之訴駁回。
訴訟費用由被告負擔二分之一，餘由原告負擔。
本判決第一項於原告甲○○、丙○○各以新臺幣貳拾萬元為被告供擔保後，分別各得
假執行。
原告其餘假執行之聲請駁回。
    事    實
甲、原告方面：
一、聲明：
  (一)被告應給付原告丙○○新臺幣（下同）二百五十四萬二千八百三十六元，及自附
    帶民事訴訟訴狀繕本送達被告翌日起至清償日止，按年息百分之五之利息。
  (二)被告應給付原告甲○○二百四十七萬一千八百五十四元，及自附帶民事訴訟訴狀
    繕本送達被告翌日起至清償日止，按年息百分之五之利息。
  (三)原告並願供擔保聲請宣告假執行。
二、陳述：
  (一)被告乙○○於民國（下同）九十一年七月二十八日，酒後無照駕駛ＬＶ九二一五
    號自用小客車，由烏來往新店行駛；行經新烏路三段與松林路口欲左轉松林路時
    ，貿然跨越分向限制線駛入來車車道，撞及對向而來騎機車之葉人瑋；經送醫急
    救仍因胸腹腔出血傷重不治死亡；原告丙○○、甲○○為葉人瑋之父、母，自得
    依民法相關之規定，請求被告賠償。
  (二)茲就請求之金額及理由提出說明如後：
    (1)殯葬費：原告丙○○因被害人葉人瑋死亡，支出殯葬費用共計二十二萬元，依
    民法第一百九十二條第一項之規定，被告應負賠償之責。
    (2)扶養費：
      原告丙○○於被害人成年時（被害人葉人瑋七十三年三月二十五日生），年
        五十二歲（原告丙○○四十一年一月二日生），依八十九年臺灣地區男性簡
        易生命表，尚有二十四年之壽命；以台灣省每人每月最低生活費用金額為八
        千四百三十三元為計算基礎，扣除依霍夫曼式計算法之中間利息後，原告丙
        ○○之扶養費用應為一百五十六萬八千五百零八元；而原告另育有子女二人
        ，故應由三名子女（含被害人葉人瑋在內）共負扶養義務；則被告應賠償原
        告丙○○扶養費之金額即為前揭扶養費用之三分之一，共計五十二萬二千八
        百三十六元。
      原告甲○○於被害人成年時，年四十四歲（原告甲○○四十九年一月十五日
        生），依八十九年臺灣地區女性簡易生命表，尚有三十五年之壽命；以台灣
        省每人每月最低生活費用金額八千四百三十三元為計算基礎，扣除依霍夫曼
        式計算法之中間利息後，原告甲○○之扶養費用應為二百零一萬五千五百六
        十一元；而原告甲○○另育有子女二人，故應由三名子女共負扶養義務；則
        被告應賠償原告甲○○扶養費之金額即為前揭費用之三分之一，共計六十七
        萬一千八百五十四元。
    (3)慰撫金：被害人葉人瑋係原告二人之子，原告對其萬般疼愛，期望甚殷；詎其
      年方十八即遭此橫禍，天倫之樂不再，原告二人所受錐心之痛，誠屬非微，為
      此請求被告賠償慰撫金各二百五十萬元。
  (三)前項之請求，扣除原告二人已共同向強制汽車責任保險之保險人請領之死亡給付
    保險金一百四十萬
    二千八百三十六元、甲○○二百四十七萬一千八百五十四元。
三、證據：提出葉人瑋相驗屍體證明書影本、臺灣台北地方法院檢察署檢察官九十一
    年度偵字第一八一六三號起訴書影本、臺灣台北地方法院九十一年度交易字第二
    二五號刑事判決影本、財團法人台灣省台北縣烏來妙心寺感謝狀影本、原告之戶
    霍夫曼係數表各一件為證。
乙、被告方面：
一、聲明：殯葬費用及撫養費部分，認諾原告之請求；慰撫金部分駁回原告之請求。
二、陳述：原告二人所請求之慰撫金部分過高，請法院酌減。
丙、本院刑事庭函送本院九十一年交上易字第四七二號、臺灣臺北地方法院九十一年
    交易字第二二五號刑事卷宗，臺灣臺北地方法院檢察署九十一年度相字第四六六
    號、九十一年度偵字第一八一六三號偵查卷宗。
    理      由
一、原告起訴主張：被告乙○○於九十一年七月二十八日，服用酒類，已達於不能安
    全駕駛車輛之程度，且未顧及倘繼續駕駛車輛有致生其他公眾往來之危險，仍無
    照駕駛其所有車號ＬＶ─９２１５號之自用小客車，沿台北縣新店市○○路由烏
    來往新店方向行駛。行經新烏路三段與松林路口欲左轉松林路時，本應注意汽車
    行駛至無號誌而無交通警察指揮之交岔路口，轉彎車應暫停讓直行車先行；以及
    汽車在雙向二車道行駛時，在劃有分向限制線之路段，不得駛入來車之車道內；
    且汽車行駛時應注意車前狀況，並隨時採取必要之安全措施；而依當時情形並無
    不能注意之情事，竟疏於注意，在新烏路三段五號前方劃有分向限制線之路段，
    貿然跨越分向限制線駛入對向車道欲左轉進入松林路，迨見被害人葉人瑋駕駛車
    號ＯＸＩ─７５８機車，沿新烏路自對向直駛來時，煞車不及而與機車對撞；以
    致葉人瑋人車倒地，經送醫後因胸腹腔出血傷重不治死亡；警方據報前往車禍現
    場處理時，當場測得被告呼氣酒精濃度達每公升零點五五毫克。原告二人依民法
    第一百九十二條、一百九十四條請求被告賠償原告丙○○所支出之殯葬費用二十
    二萬元、扶養費五十二萬二千八百三十六元、精神慰撫金二百五十萬元，扣除已
    領取之強制汽車責任保險死亡給付保險金七十萬元後，計二百五十四萬二千八百
    三十六元、賠償原告甲○○扶養費六十七萬一千八百五十四元、精神慰撫金二百
    五十萬元，扣除已領取之強制汽車責任保險死亡給付保險金後，計二百四十七萬
    一千八百五十四元以及法定遲延利息等語。被告則認諾原告二人關於殯葬費及扶
    養費之請求；慰撫金部分，則以原告二人所請求之金額過高，其負擔不起等語，
    資為抗辯。
二、按當事人於言詞辯論時為訴訟標的之捨棄或認諾者，應本於其捨棄或認諾為該當
    事人敗訴之判決，民事訴訟法第三百八十四條定有明文。被告於言詞辯論時對於
    原告丙○○本於侵權行為法律關係所為殯葬費二十二萬元、扶養費五十二萬二千
    八百三十六元之請求為認諾；對於原告甲○○本於侵權行為法律關係所為扶養費
    六十七萬一千八百五十四元之請求為認諾（見本院卷第二十八頁，九十二年五月
    二十七日言詞辯論筆錄），自應本於其認諾，就上開殯葬費、扶養費請求部分為
    被告敗訴之判決。
三、查原告主張被告乙○○於九十一年七月二十八日凌晨一時二十分許酒後無照駕駛
    動力交通工具即車號ＬＶ─九二一五號自用小客車上路，沿臺北縣新店市○○路
    由烏來往新店方向行駛，行經新烏路三段、松林路交岔路口，境跨越分向限制線
    駛入對向車道，且疏未注意對向車道適有葉人瑋騎乘車號ＯＸＩ─七五八號機車
    駛近前開交岔路口，而未禮讓該直行機車先行，即貿然左轉，致兩車於交岔路口
    對撞，葉人瑋因而人車倒地，經送醫急救後仍因胸腹腔出血傷重不治死亡等情，
    為被告所不爭執，且有目擊證人張素美於刑事案件之警訊及偵查中對車禍經過之
    證述筆錄（見臺灣臺北地方法院檢察署九十一年度偵字第一八一六三號卷第十三
    頁、九十一年度相字第四六六號卷第二十七頁反面）、道路交通事故調查報告表
    、道路交通事故補充資料表、臺北縣政府警察局新店分局交通分隊事故分析研判
    表、事故現場照片十二幀、酒測單、交通部公路總局臺北區監理所板橋監理站九
    十一年十月九日九一板監駕字第九一０五八０二號函等件附於本件被告過失致死
    刑事案卷可稽（見臺灣臺北地方法院檢察署九十一年度偵字第一八一六三號卷偵
    查卷第十五頁、第十八頁、第二十七頁、第二十八頁、第三十頁至第三十五頁、
    第二十頁及臺灣臺北地方法院九十一年度交易字二二五號卷第二十五頁）；而被
    害人葉人瑋確係因本件交通事故經送醫急救後不治死亡，亦經臺灣臺北地方法院
    檢察署檢察官督同法醫師相驗無訛，有相驗屍體證明書、驗斷書、勘驗筆錄在卷
    足憑（見臺灣臺北地方法院檢察署九十一年度相字第四六六號卷第二十六頁、第
    四十一頁至四十四頁、第二十五頁），且被告亦因此經臺灣臺北地方法院及本院
    判處過失致死罪刑確定在案，則被告因過失致葉人瑋死亡之事實，堪信為真實。
    次按不法侵害他人致死者，被害人之父、母、子、女及配偶，雖非財產上之損害
    ，亦得請求賠償相當之金額，民法第一百九十四條定有明文。又原告二人為被害
    人葉人瑋之父、母，有被害人及原告二人之
    得向被告請求賠償相當金額之慰撫金。經查被害人葉人瑋因本件車禍死亡，原告
    二人精神上所受打擊至鉅，其受有錐心之痛灼然可見；原告訴求被告賠償精神慰
    撫金，自屬有據。惟本院審酌原告二人喪子精神上所受痛苦之程度，兩造之身分
    、地位、家況、經濟能力暨其他一切情事，認為賠償原告精神慰撫金每人各一百
    萬元為適當。逾此數額之請求，則屬無據。
四、再按強制汽車責任保險法第三十條規定：「保險人依本法規定給付之保險金，視
    為加害人或被保險人損害賠償金之一部分；加害人或被保險人受賠償請求時，得
    扣除之。」則原告二人既陳明因本事故已向強制汽車責任保險之保險人領取葉人
    瑋之死亡給付保險金各七十萬元（見原告九十一年十二月二十六日刑事附帶民事
    起訴狀），此部分之給付即為被告損害賠償金之一部分，被告於受賠償請求時，
    即應扣除之。
五、綜上所述，原告二人基於侵權行為法律關係，請求被告賠償原告甲○○扶養費六
    十七萬一千八百五十四元、精神慰撫金一百萬元，扣除強制汽車責任保險金七十
    萬元後，總計金額為九十七萬一千八百五十四元（計算式671,854+1,000,000
    -700,000=971,854）、賠償原告丙○○殯葬費二十二萬元、扶養費五十二萬二千
    八百三十六元、精神慰撫金一百萬元，扣除強制汽車責任保險金七十萬元後，總
    計金額為一百零四萬二千八百三十六元（計算式220,000+522,836+1,000,000 -
    700,000=1,042,836），暨均自附帶民事訴訟起訴狀送達翌日即九十二年一月二
    十九日起，至清償日止，按年息百分之五計算之法定遲延利息部分，洵屬正當，
    應予准許。逾此部分所為之請求，為無理由，應予駁回。原告二人復陳明願供擔
    保，聲請宣告假執行，經核其勝訴部分，合於法律規定，酌定相當擔保金額宣告
    之；應予駁回部分，假執行之聲請，失所附麗，併予駁回。
六、據上結論，本件原告之訴，為一部有理由，一部無理由，依民事訴訟法第七十八
    條、第七十九條但書、第八十五條第一項、第四百六十三條、第三百九十條第二
    項，判決如主文。
中      華      民      國    九十二    年      六      月      十      日
                              臺灣高等法院民事第十五庭
                                  審判長法  官  劉  靜  嫻
                                        法  官  李  錦  美
                                        法  官  陳  昆  煇
右正本係照原本作成。
如不服本判決，應於收受送達後二十日內向本院提出上訴書狀，其未表明上訴理由者
，應於提出上訴後二十日內向本院補提理由書狀（均須按他造當事人之人數附繕本）
上訴時應提出委任律師或具有律師資格之人之委任狀；委任有律師資格者，另應附具
律師資格證書及釋明委任人與受任人有民事訴訟法第四百六十六條之一第一項但書或
第二項（詳附註）所定關係之釋明文書影本。
中      華      民      國    九十二    年      六      月    十一      日
                                        書記官  李  佳  樺
附註：
民事訴訟法第四百六十六條之一（第一項、第二項）：
對於第二審判決上訴，上訴人應委任律師為訴訟代理人。但上訴人或其他法定代理人
具有律師資格者，不在此限。
上訴人之配偶、三親等內之血親、二親等內之姻親，或上訴人為法人、中央或地方機
關時，其所屬專任人員具有律師資格並經法院認為適當者，亦得為第三審訴訟代理人
。


司法院資訊處製作；財團法人民間司法改革基金會備份。
